【裁判字號】    89,重訴,95
【裁判日期】    890927
【裁判案由】    給付貨款
【裁判全文】
臺灣臺南地方法院民事判決                          八十九年度重訴字第九五號
    原      告  惠勝實業股份有限公司
    法定代理人  甲○○
    訴訟代理人  李文禎律師
                黃如流律師
    複代理人    石宗立律師
    被      告  惠勝畜牧企業股份有限公司
                        設台南.
    法定代理人  乙○○  住同右.
    訴訟代理人  林永發律師
                郝鳳岐律師
                嘉益律師
右當事人間請求給付貨款事件，本院判決如左：
    主      文
被告應給付原告新台幣佰拾貳萬零貳佰壹拾陸元，及自民國八十九年二月二十三
日起至清償日止，按週年利率百分之五計算之利息。
原告其餘之訴駁回。
訴訟費用由被告負擔百分之十五，餘由原告負擔。
本判決原告勝訴部分於原告以新台幣壹佰壹拾萬柒仟元為被告供擔保後，得假執行；
但被告如於假執行程序實施前，以新台幣佰拾貳萬零貳佰壹拾陸元為原告預供擔
保，得免為假執行。
原告其餘假執行之聲請駁回。
    事      實
甲、原告方面：
一、聲明：
  （一）被告應給付原告新台幣（下同）二千二百七十五萬七千零七元，及自起訴狀
        繕本送達被告之翌日起至清償日止，按週年利率百分之五計算之利息。
  （二）原告願供擔保請准予宣告假執行。
二、陳述：
  （一）查被告公司自民國（下同）八十八年八月四日起至同年十一月十七日止，共
        向原告公司購買豬飼料二千二百七十五萬七千零七元，迄今尚未給付貨款。
        又兩造對買賣飼料之貨款雖未具體約定給付期限，惟依以往交易之付款情形
        ，被告公司均於收到貨後兩個月內支付貨款，本件兩造最後一筆交易為八十
        八年十一月十七日，迄今亦已逾二個月，則原告公司請求被告公司如數給付
        貨款，應有理由，退而言之，縱認本件為未約定清償期限之債務，依民法第
        三百十五條之規定，亦得隨時請求清償，原告公司為此提起本訴，請求如聲
        明所示。
  （二）對被告答辯之陳述：
        (一)原告公司並未於八十二年五月三十一日向被告公司借款一千九百四十三萬
          六千七百九十一元：
          (1)被告公司提出之八十二年五月三十一日支出傳票及銀行匯款委託書無法
            證明兩造有借貸關係存在。其理由如下：
            被告公司所提出者為八十二年五月三十一日之資金轉撥表，非屬正式
              之傳票，內容亦係被告公司自行繕寫，被告公司如有該筆支出，自應
              有制作正式之傳票。
            資金轉撥表內所載撥款銀行帳戶為高苗企業股份有限公司（以下簡稱
              高苗公司，法定代理人：王錫玉）於高雄區中小企業銀行路竹辦事處
              開設之0000000000000－0號帳戶，即支出款項者為高
              苗公司而非被告公司。被告主張高苗公司之銀行帳戶由被告公司掌控
              ，並未具體提出證據證明屬實，且縱屬實在，亦為其內部關係，而與
              本件無涉。
            匯款委託書所載匯款人為大定行等八人，並非被告公司。
          (2)原告公司並未自被告公司收到該筆款項，被告公司亦未取得任何收、付
            款之憑証：
            原告公司為上市公司，對外借款，應制作傳票登帳，列為公司負債，
              然原告公司因未自被告公司收到該筆款項，故無上述資料。
            被告公司如有交付款項予原告公司，自應取得正式之付款及收款憑証
              ，並載入帳冊，被告公司既未取徥任何憑証，其主張自難採信，再者
              ，被告公司一切支出均須入帳，且經會計師簽証，因此，不可能發生
              有支付款項，而無帳載可查之情事。
          (3)被告公司之帳冊並無支付此筆款項之記錄：
            被告公司八十二年五月三十一日之現金收付日報表，並無此記載。
            被告公司八十二年度經會計師簽証之資產負債表，亦無此記載，然被
              告公司八十三年之資產負債表則有此記載，如果兩造於八十二年五月
              三十一日有此借貸關係，何以未顯示於當年度之資產負債表中？
          (4)又被告公司如果有支付該筆預付款，自當於付款後最近之交易中予以扣
            抵，然被告公司自八十二年六月至八十三年六月止之貨款仍照常支付。
            以該公司自八十二年六月至九月止與原告公司間之交易為例，每月應付
            貨款均達七百餘萬元以上，兩造間三個月之交易，即足供扣抵被告所稱
            之預付款，被告公司自可於此時主張扣抵，被告公司竟全然未予以扣抵
            ，顯與常情不符，足見被告之抗辯無可取。
          (5)被告公司提出聯絡單為證，並主張依該聯絡單足以證明所為抗辯實在。
            然姑不論該聯絡單為被告公司之文書，內容是否屬實已有可疑，且觀乎
            該聯絡單載有二公司之帳上貨款餘額不符，原告公司未收到該筆貨款等
            語，顯見原告公司確未收到該筆預付款，茲被告公司既舉該文書為證，
            自應受該項記載之拘束，而不得為相反之主張，仍稱有支付預借款一千
            九百餘萬元之情事。至於該聯絡單同時載有被告公司帳上載有本筆預借
            款，然依其文意觀之，為此項記載之人，顯係根據被告公司內部非正式
            之資料而來，並非經查証確有其事，否則，不可能仍為支付貨款之決定
            。
          (6)又被告公司八十四年度股東常會之主席固為甲○○，議事錄所附之資產
            負債表亦載有被告所指之墊付款，惟姑不論被告所指之墊付款係載於資
            產負債表內八十三年之資產項下，而非載於八十二年度之資產項下，已
            見被告所指與其所提證據不符，且有蓄意扭曲之嫌，再觀之議事錄討論
            事項案由一，被告公司八十三年度決算報告之說明及決議內容，股東常
            會並未對決算報表予以承認，而甲○○接任公司負責人，除經股東會之
            決議外，亦無權更改前任董事長任內所制作之財務報表，況且甲○○當
            時係執行被告公司董事長之職務，與原告公司無關，被告竟認不啻原告
            公司承認其所指之墊付款，顯然無可取，更與事實不符。被告雖另主張
            其所提出之現金收付日報表、現金支出傳票、資金轉撥表均係八十二年
            五月三十一日所制作，而八十二年資產負債表無此記載，乙○○於八十
            三年發現後，於八十三年資產負債表中補登，並無不可云云。惟，公司
            之資產負債表係據相關收支傳票、帳冊等而制作，因此收支傳票已顯示
            之收支，資產負債表中均應一一呈現，不可能發生收支傳票所載與資產
            負債表無法一致之情形，況且被告公司八十二年度之決算報告〔包括資
            產負債表〕，均經會計師簽證，如被告公司有如被告所主張之情事，會
            計師查帳時不可能未發現，而未要求更正，反予以簽證之理，足見被告
            之主張不足取；實則，被告公司所提出之現金收付日報表、現金支出傳
            票、資金轉撥表等均係八十三年七月間所制作而倒填日期。被告公司既
            主張於八十二年五月三十日出借此筆款項，又稱乙○○係八十三年間，
            始發現此筆款項之支出記載於資產負債表，不無前後矛盾，按乙○○身
            為公司負責人，公司之年度決算報告，均須經其詳閱後用印，實不可能
            發生漏載之情事，如乙○○於八十二年五月間，不知此筆款項之支出，
            則兩造間何有成立消費借貸關係之可能，足見被告之主張，不足採信。
        (二)查依修正前民法第四百七十四條之規定，稱消費借貸者，謂當事人約定，
          一方移轉金錢或其他代替物之所有權於他方，而他方以種類、品質、數量
          相同之物返還之契約。又依民法第一百五十三條規定，當事人互相表示意
          思一致者，契約即為成立。從而，本件被告公司主張原告公司於八十二年
          五月三十一日有向該公司借款一千九百餘萬元，被告公司自應就兩造於八
          十二年五月三十一日有就成立消費借貸契約互相表示意思一致，否則，不
          論兩造之間有無直接或間接為金錢之交付行為，均難遽認雙方有消費借貸
          關係存在。依被告所提出之證據顯示，尚不足以證明兩造有消費借貸之合
          意，被告既然無法證明兩造間有消費借貸關係存在，被告以之為抵銷之標
          的，即無可取。
        (三)被告提出之證物均為影本，原告爰否認之。再者，該等證物泰半為被告公
          司所有，被告尚難在未能提出明確之證據之情形下，單憑自己所有之文件
          ，即受有利之判決。況且被告所提出之證物亦有下列之疑點：被告主張借
          款發生於八十二年五月三十一日，何以Ａ１號證物為八十三年七月二十九
          日之傳票，此其一；Ａ２號證物與原告所提出之現金收付日報表為被告公
          司同日之相同報表，其內容竟完全不同，此其二；Ａ３號證物只能證明高
          苗公司當日提出一千九百餘萬元，且其金額與被告所提Ａ２號證物不符，
          此其三；Ａ４、Ａ５號證物無法說明與本件何干，此其四；Ａ６號證物，
          被告公司八十三年度之資產負債表固載有一千九百餘萬元之預付款，惟被
          告公司八十四年度股東常會對此項表冊並未予承認，此觀議事錄討論事項
          案由一之決議可知，參以被告公司八十二年度之資產負債表並無此項預付
          款之記載，可見並無借款之事實存在，此其五；Ｂ１號證物所示均為付款
          予高苗公司，而非付款予原告公司，此其六；Ｂ２號證物，僅能證明高苗
          公司於當日有提出該筆款項，並無法作為有利被告之證據，此其七；Ｂ３
          、Ｄ號證物之匯款人非被告公司，應與本件無關，此其八；Ｃ１、Ｃ２號
          證據，縱認該二人之供述屬實，亦無法證明消費借貸關係之存在，此其九
          。
        (四)再被告辯稱依證人蘇美玲之證詞，可證明被告之主張實在云云，惟蘇美玲
          於鈞院審理中亦證稱，不知該筆款項是否為借款，且蘇美玲於刑事案件，
          調查站調查中，亦無如被告所稱本筆款項為借款之供述，故蘇美玲之証詞
          ，不足為不利於原告之証據。又證人蘇美玲於調查站之供述稱：「再依公
          司指示以客戶名義．．．」，並非供稱「再依惠勝公司指示以客戶名義．
          ．」，被告答辯狀引用證人之筆錄，竟擅自增加原來所沒有之文字，顯屬
          不當。
        (五)被告主張兩造以往之交易習慣，係由被告公司向銀行貸款，再借給原告或
          給付原告使用，原告應負擔銀行放款利息云云。惟原告公司不僅未向被告
          公司借款，復未與其約定按年息百分之六．五計算之利息，被告竟主張原
          告應支付利息，於法不合。
三、證據：提出附表一件、原告公司簽收單影本三百九十六件、被告公司資金轉撥表
    影本一件、被告公司現金支出傳票影本一件、高雄區中小企業銀行匯款委託書影
    本一件、被告公司現金收付日報表影本一件、被告公司八十一及八十二年度損益
    表及資產負債表影本各一件、原告公司簽收單與統一發票暨繳款及帳款沖抵單影
    本各四件為證。
乙、被告方面：
一、聲明：
  （一）原告之訴及假執行之聲請均駁回。
  （二）如受不利之判決，願供擔保請宣告免假執行。
二、陳述：
  （一）查原告於八十二年五月三十一日向被告借款一千九百四十三萬六千七百九十
        一元，該借款迄今未見清還，雖中間曾經現任董事長乙○○表示抵銷飼料貨
        款，惟原告董事長甲○○接任被告董事長後又將已抵銷之貨款重行給付原告
        ，致該抵銷款又回復為借款存在，因此該一千九百四十三萬六千七百九十一
        元之借款應自借貸之日即八十二年五月三十一日按銀行放款年利率百分之六
        、五計算利息，迄八十九年一月三十日止共六年八個月，計八百四十二萬二
        千六百零八元，此為原告應給付之利息，經被告於八十九年元月三十一日委
        託林永發律師以存證信函第七九號催告原告於文到十五日內清償前揭利息及
        借款本金，然原告並未於文到十五日內前來清償前揭本息，其清償期業已屆
        至（八十九年二月十七日）。合計原告應給付被告之本息計二千七百八十五
        萬九千三百九十九元，以此債權與被告應付原告之飼料款二千二百七十五萬
        七千零七元相互抵銷，原告尚應給付被告債款五百十萬二千三百九十二元。
        原告對被告之飼料款之請求，即因被告對原告有借款本息請求權，相互抵銷
        後，其貨款債權已消滅，原告之訴，即無理由。
  （二）前揭借款係由被告公司於當日如數存入被告掌控使用之高苗公司設於高雄區
        中小企業銀行路竹辦事處0000000000000－0帳戶，同日由被
        告公司再由高苗公司前揭帳戶將該款匯進原告公司設於高雄一銀苓雅分行之
        帳戶000－00－000000，有被告公司八十二年五月三十一日現金
        收付日報表、請款通知單（5.）、現金支出傳票（5.）、匯款帳戶
        往來資料可稽外，並有被告公司資金轉撥表（內載轉入惠勝實業抵貨款）可
        證明，此亦為原告所不爭執。原告既主張「系爭款項由高苗企業公司所支出
        」，又主張「匯款委託書匯款人大定行，金額三百四十五萬元」，兩相矛盾
        ，該款既由高苗帳戶匯入原告帳戶，顯非大定行、蘇正源等八位原告廠商所
        匯，雖被告公司請款通知單上記載蘇正源、大定行、弘資、楊麗花、信榮、
        金益昌、林寬義、黃昭雄等八位原告廠商名稱（此為原告人員所擅記，絕非
        被告人員記載），然該款並非八位廠商集中交付之貨款（廠商付貨款通常是
        個別給付，豈會八位廠商同時收齊匯給原告？），此由該款係來自高苗公司
        前揭帳戶即可證明。系爭款項既係由被告公司匯進高苗公司帳戶，在同一日
        再由高苗公司匯進原告公司帳戶，由原告公司使用該資金，而高苗公司帳戶
        ，向由被告公司掌控使用，是被告公司資金轉撥站（高苗公司本身無營業收
        支），足見該借款之債權人係被告公司，並非高苗公司。原告向被告借款之
        事實，亦有被告公司轉帳傳票及八十四年股東常會議事錄所附資產負債表記
        載八十二年十二月三十一日前墊付款00000000元可證，該股東常會
        主席甲○○即原告董事長，當時甲○○身兼兩造之董事長，不啻為原告承認
        被告確有系爭款項之墊付款。
  （三）被告支出系爭款項，不只記載在資產負債表上，且有轉帳傳票、請款通知單
        、現金支出傳票等帳證可稽，原告帳戶亦有收入該系爭款，其有無入帳，或
        有進帳而故稱無帳可稽，係其內部作業問題，不能以借款人無記帳即稱無借
        款。又消費借貸係要物行為，並非要式行為，因此，只要有交付金錢或匯款
        之事實即能成立消費借貸，不以借據之有無為成立要件，原告以此抗辯否認
        ，顯無理由。
  （四）前揭借款、匯款經過情形及何以原告人員擅填載匯款為大定行等八人，有原
        告公司職員錢憶芬、蘇美玲在台南市調查站筆錄可查（原告公司甲○○等人
        違反證券交易法案內筆錄）。其中，蘇美玲於八十四年三月十八日調查筆錄
        中經詢以「高雄區中小企業銀行匯款委託書5.傳票編號二九八─三０四
        及三０七等八筆匯款計00000000元，上述匯款是否由你辦理？」答
        稱「是的，該匯款是我於5.至高雄區中小企業銀行路竹分行將款項以客
        戶林寬義、信榮、大定行、弘資、金益昌、蘇正源、黃昭雄、楊麗花等人名
        義匯入惠勝實業公司在一銀苓雅分行活存一九五六七帳戶內」，蘇美玲更進
        一步指稱「該款項（即前揭00000000元）係自高苗企業股份有限公
        司在高雄中小企業銀行路竹分行活存六九一七帳戶內領取，再依實業公司指
        示以客戶名義匯入惠勝公司一銀苓雅分行帳戶內」。上開筆錄內容並經證人
        蘇美玲於鈞院證稱「有這筆金額轉到原告公司的帳戶」「我在調查站所言均
        實在，我所說的匯款過程就是八十二年五月三十一日壹仟玖佰肆拾參萬陸仟
        柒佰玖拾壹元這筆款項沒錯」（鈞院8.筆錄），在在足證被告前揭主張
        ，確屬信而有徵，原告徒以匯款委託書所載匯款人為大定行等八人，並非被
        告公司，即據以否認借款之事實，委無足採。
  （五）被告為原告關係企業公司之一，以往交易習慣，被告向銀行貸款再借給原告
        或給付原告使用，原告應負擔銀行放款利息。本件系爭借款被告是於八十二
        年五月二十九日向銀行借款二千萬元，扣除費用後於同年五月三十一日將一
        千九百四十三萬六千七百九十一元存入被告掌控使用之高苗公司帳戶，同日
        再由高苗公司前揭帳戶將該款匯進原告設於高雄一銀苓雅分行帳戶內。被告
        於八十二年五月二十九日向銀行借款時，該次銀行放款利率為年息百分之七
        、０九，此有卷附「國際票券金融公司台南分公司八十二年一月一日至八十
        二年十二月三十一日保證客戶明細表上載八十二年五月二十九日借貸新台幣
        二千萬元利率為百分之七、０九」可稽，因此，被告按息百分之六‧五計算
        利息並未超過，原告辯稱「未向被告借款，無而給付利息」云云，顯不足採
        。
三、證據：提出被告公司八十二年五月三十一日支出傳票影本一件、銀行匯款進原告
    公司帳戶記錄影本一件、台南十五支郵局存證信函第七九號函影本一件、聯絡單
    影本一件、被告公司八十三年七月二十九日轉帳傳票影本一件、被告公司八十二
    年五月三十一日現金收付日報表影本一件、高苗公司存褶記錄影本一件、被告公
    司台灣省合作金庫台南支庫支票存根聯影本一件、甲○○致乙○○借用被告公司
    借款之聯絡單影本一件、被告公司八十四年度股東常會議事錄影本一件、被告公
    司八十三年度之資產負債表及損益表影本一件、請款通知單影本一件、現金支出
    傳票影本一件、資金轉撥單影本一件、取款條影本一件、匯款委託書影本八件、
    錢憶芬及蘇美玲於台南市調查站之筆錄影本各一件等為證。
丙、本院依職權訊問證人蘇美玲。
    理      由
一、原告起訴主張：被告公司自八十八年八月四日起至同年十一月十七日止，共向原
    告公司購買豬飼料二千二百七十五萬七千零七元，迄今尚未給付貨款，依以往交
    易之付款情形，被告公司均於收到貨後兩個月內支付貨款，本件兩造最後一筆交
    易為八十八年十一月十七日，迄今亦已逾二個月，則原告公司請求被告公司如數
    給付貨款，應有理由，退而言之，縱認本件為未約定清償期限之債務，依法原告
    亦得隨時請求清償；又被告主張原告曾於八十二年五月三十一日向被告借款一千
    九百四十三萬六千七百九十一元乙節，原告否認之，被告提出之證物均為影本並
    有諸多疑點，且證物泰半為被告所有，自難據以為被告有利之判決，又由被告提
    出之支出傳票及銀行匯款委託書均無法證明兩造有借貸關係存在，原告公司並未
    自被告公司收到該筆款項，被告公司亦未取得任何收、付款之憑証，其帳冊內亦
    無支付此筆款項之記錄．且依資金轉撥表之記載，支出款項者為高苗公司而非被
    告公司，被告主張高苗公司之銀行帳戶係由其掌控，並未具體提出證據證明屬實
    ，且縱屬實在，亦為其內部關係，而與本件無涉，又由被告提出之聯絡單載有二
    公司之帳上貨款餘額不符，原告公司未收到該筆貨款等語，亦顯見原告公司確未
    收到該筆預付款，況被告若有支付該筆預付款，自當於付款後最近之交易中予以
    扣抵，其全然未予以扣抵，顯與常情不符；再被告所指之墊付款係載於其資產負
    債表內八十三年之資產項下，而非載於八十二年度之資產項下，已與其所指不符
    ，且由被告公司八十四年股東常會議事錄之記載，股東常會並未對八十三年度決
    算報表予以承認，而甲○○接任公司負責人，除經股東會之決議外，亦無權更改
    前任董事長任內所制作之財務報表，況甲○○當時係執行被告公司董事長之職務
    ，與原告公司無關，被告以其八十三年度之資產項下記載有此筆墊付款而指原告
    有承認之，顯無可取，又公司之資產負債表係據相關收支傳票、帳冊等而制作，
    不可能發生收支傳票所載與資產負債表無法一致，復經會計師簽證之情形，被告
    公司既主張於八十二年五月三十一日出借此筆款項，又稱乙○○係八十三年間始
    發現此筆款項之支出記載於資產負債表，不無前後矛盾，按乙○○身為公司負責
    人，公司之年度決算報告，均須經其詳閱後用印，實不可能發生漏載之情事；再
    證人蘇美玲亦證稱，不知該筆款項是否為借款，且其於調查站調查中，亦未供述
    本筆款項為借款，故蘇美玲之証詞，不足為不利於原告之証據。是依被告所提出
    之證據，尚不足以證明兩造有消費借貸之合意，被告既然無法證明兩造間有消費
    借貸關係存在，其主張以之為抵銷之標的，即無可取。末查原告並未與被告約定
    按年息百分之六．五計算之利息，被告竟主張原告應支付利息，於法不合等語。
二、被告則以：原告於八十二年五月三十一日向被告借款一千九百四十三萬六千七百
    九十一元，迄今未還，該筆借款係被告於八十二年五月二十九日向銀行借款二千
    萬元，扣除費用後，於同年五月三十一日將一千九百四十三萬六千七百九十一元
    存入被告掌控使用之高苗公司帳戶，同日再由高苗公司前揭帳戶將該款匯進原告
    設於高雄一銀苓雅分行帳戶內，而依兩造以往交易習慣，被告向銀行貸款再借給
    原告使用，原告應負擔銀行放款利息，因此自借貸日起至八十九年一月三十日止
    ，原告應另給付被告按銀行放款年利率百分之六‧五計算之利息，計八百四十二
    萬二千六百零八元，經被告於八十九年一月三十一日以存證信函催告原告於文到
    十五日內清償前揭利息及借款本金，然原告並未清償，其清償期業已屆至，被告
    爰主張以此債權與應付予原告之飼料款相互抵銷，則原告之貨款債權已消滅，其
    訴即無理由；又高苗公司帳戶向由被告公司掌控使用，是被告公司之資金轉撥站
    ，該款既由高苗帳戶匯入原告帳戶，足見該借款之債權人係被告公司，並非高苗
    公司，雖被告公司請款通知單上記載大定行等八位原告廠商名稱，然此為原告人
    員所擅記，絕非被告人員所記載，且廠商付貨款通常是個別給付，豈會八位廠商
    同時收齊匯給原告？上開借款、匯款經過情形及何以原告人員擅填載匯款為大定
    行等八人，有原告公司職員錢憶芬、蘇美玲在台南市調查站筆錄可查，並經蘇美
    玲於鈞院證述綦詳，再原告向被告借款之事實，亦有被告公司轉帳傳票、請款通
    知單、現金支出傳票，及八十四年股東常會議事錄所附資產負債表之記載可證，
    而該股東常會主席甲○○即原告之董事長，不啻為原告承認被告確有系爭款項之
    墊付款，原告不能以其無記帳即稱無借款；又消費借貸係要物行為，並非要式行
    為，因此，只要有交付金錢或匯款之事實即能成立消費借貸，不以借據之有無為
    成立要件，原告以此抗辯否認，顯無理由等語，資為抗辯。
三、原告主張被告自八十八年八月四日起至同年十一月十七日止，共向原告公司購買
    豬飼料二千二百七十五萬七千零七元，迄今尚未給付貨款，兩造對買賣飼料之貨
    款雖未具體約定給付期限，惟依以往交易之付款情形，被告公司均於收到貨後兩
    個月內支付貨款，本件兩造最後一筆交易為八十八年十一月十七日，迄今亦已逾
    二個月，原告自得請求被告如數給付貨款之事實，業據原告提出附表一件、原告
    公司簽收單影本三百九十六件為證，且為被告所不爭執，是原告之上開主張堪信
    為真實，其請求被告給付貨款，自屬有據。
四、又被告抗辯原告於八十二年五月三十一日向被告借款一千九百四十三萬六千七百
    九十一元，迄至八十九年一月三十日止，連同利息共積欠被告二千七百八十五萬
    九千三百九十九元未清償，爰以此與原告請求之貨款相抵銷等情，經查：
    (一)被告於八十二年五月三十一日將一千九百四十三萬六千七百九十一元之款項存
      入高苗公司設於高雄區中小企業銀行路竹辦事處0000000000000
      －0號帳戶，再由原告公司派員領取該筆匯款，將該筆款項拆成八筆，以原告
      指示之蘇正源、大定行、弘資、楊麗花、信榮、金益昌、林寬義、黃昭雄等八
      位客戶名義，匯入原告公司設於高雄第一商業銀行苓雅分行之000－00－
      000000號帳戶內之事實，業據被告提出被告公司八十三年七月二十九日
      轉帳傳票影本一件、被告公司八十二年五月三十一日現金收付日報表影本一件
      、高苗公司存褶記錄影本一件、被告公司台灣省合作金庫台南支庫支票存根聯
      影本一件、請款通知單影本一件、現金支出傳票影本一件、資金轉撥單影本一
      件、取款條影本一件、匯款委託書影本八件等為證，且兩造之法定代理人甲○
      ○、乙○○等人涉犯違反證券交易法等刑事案件中，證人即曾於原告公司任職
      會計工作之錢憶芬於台南市調查站傳訊時證稱：「在七十九年間，惠勝畜牧曾
      陸續向銀行、國際票券借九千餘萬元，轉入高苗公司王錫玉在高雄企銀路竹辦
      事處之帳戶００六九一七，再由該帳戶陸續以客戶名義轉入第一銀行高雄苓雅
      分行帳戶０一九五六七惠勝公司，至八十二年五月間，惠勝畜牧又以本票向國
      際票券借貸二千萬，以同樣方式將一千九百多萬轉入惠勝公司，以虛增營業額
      做增資之用。」等語，又證人即曾於原告公司任職出納工作之蘇美玲亦於台南
      市調查站傳訊時證稱：「該匯款（即一千九百四十三萬六千七百九十一元）是
      我於八十二年五月三十一日至高雄區○○○○路竹分行將款項以客戶林寬義、
      信榮、大定行、弘資、金益昌、蘇正源、黃昭雄、楊麗花等人名義匯入惠勝公
      司在一銀苓雅分行活存一九五六七帳戶內。」、「該款項係自高苗公司在高雄
      中小企銀路竹分行活存六九一七帳戶內領取，再依公司（即原告）指示以客戶
      名義匯入惠勝公司一銀苓雅分行帳戶內。」等語，並於本院審理時結證稱：「
      有這筆金額轉到原告公司的帳戶」、「我在調查站所言均實在，我所說的匯款
      過程就是八十二年五月三十一日壹仟玖佰肆拾參萬陸仟柒佰玖拾壹元這筆款項
      沒錯」等語，有上開二位證人於台南市調查站之調查筆錄影本及本院八十九年
      八月三十日言詞辯論筆錄在卷可憑，且原告亦表示對於上開調查筆錄形式上之
      真正不爭執，復參以台灣高雄地方法院八十六年度訴字第三六三三號及台灣高
      等法院台南分院八十八年度上重訴字第一六號甲○○、乙○○等人違反證券交
      易法等刑事判決中亦認定原告曾自被告公司調撥資金匯入高苗企業帳戶內，並
      將已完成虛增之各客戶貨款金額製作請款通知單，交由出納蘇美玲，依客戶名
      單、金額等俱轉出匯入原告第一商業銀行苓雅分行第０一九五六七號帳戶，完
      成虛增營業額等情，有上開判決影本二份附卷可稽，是原告曾於八十二年五月
      三十一日，向被告借款（即調撥資金）一千九百四十三萬六千七百九十一元，
      由被告先將款項存入高苗公司之帳戶，再由原告公司派員領取該筆匯款，以大
      定行等八位客戶之名義，將款項匯入原告公司帳戶內之事實自堪認定。被告對
      其主張借款之事實既已盡證明之責，原告對於其於八十二年五月三十一日有收
      到一千九百四十三萬六千七百九十一元之款項乙節又不爭執，僅空言否認該款
      項係來自被告處及兩造間有消費借貸關係存在云云，而對於其抗辯之事實並未
      提出確實之證明方法，其所辯自非可採。
    (二)又二人互負債務，而其給付種類相同，並均屆清償期者，各得以其債務，與他
      方之債務，互相抵銷，民法第三百三十四條前段定有明文。查被告主張原告於
      八十二年五月三十一日向其借款一千九百四十三萬六千七百九十一元之事實，
      既已如前述可信為真實，且被告曾於八十九年元月三十一日委託林永發律師以
      存證信函第七九號催告原告於文到十五日內清償借款，然原告並未清償，其清
      償期業已屆至（八十九年二月十七日）等情，亦據被告提出台南十五支郵局存
      證信函第七九號函影本一件為證，則系爭借款之清償期既已屆至，且與原告訴
      請被告清償之貨款給付種類相同，均為金錢債務，揆諸前開規定，被告主張以
      其對原告之借款債權與其積欠原告之貨款債務相抵銷，為有理由，於抵銷後，
      被告尚應給付原告三百三十二萬零二百十六元之貨款。
    (三)至被告另主張依兩造以往之交易習慣，被告向銀行貸款再借予原告使用，原告
      應負擔銀行放款利息云云，業據原告否認，被告復無法舉證證明之，自難認兩
      造間就系爭一千九百四十三萬六千七百九十一元借款有支付利息之約定，是被
      告主張以該筆借款之利息八百四十二萬二千六百零八元與其積欠原告之貨款相
      抵銷部分，為無理由，不應准許。
五、本件事證已臻明確，兩造其餘攻擊防禦方法及舉證，於判決結果不生影響，爰不
    予一一論列，併予敘明。
六、從而，原告依買賣法律關係，請求被告給付三百三十二萬零二百十六元，及自起
    訴狀繕本送達被告之翌日即八十九年二月二十三日起至清償日止，按週年利率百
    分之五計算之利息，為有理由，應予准許，逾此部分之請求，為無理由，應予駁
    回。
七、原告勝訴部分，兩造分別陳明願供擔保為准、免為假執行之宣告，經核於法均無
    不合，爰分別酌定相當擔保金額准許之，至於原告敗訴部分，其假執行之聲請已
    失所附麗，應予駁回。
八、據上論結，本件原告之訴為一部有理由，一部無理由，應依民事訴訟法第七十九
    條但書、第三百九十條第二項、第三百九十二條，判決如主文。
中    華    民    國      八十九      年      九      月      二十七    日
                                  臺灣臺南地方法院民事第三庭
~B法      官  葉惠玲
右為正本係照原本作成
如對本判決上訴，須於判決送達後廿日內向本院提出上訴狀
中    華    民    國      八十九      年      九      月      二十七    日
~B法院書記官  李珍瑩


司法院資訊處製作；財團法人民間司法改革基金會備份。
